【裁判字號】    99,竹秩,64
【裁判日期】    991229
【裁判案由】    違反社會秩序維護法
【裁判全文】
臺灣新竹地方法院簡易庭裁定            99年度竹秩字第64號
移送機關    新竹市警察局第一分局
被移送人    潘瑋婷
上列被移送人因違反社會秩序維護法案件，經移送機關以中華民
國99年11月17日竹市警一分偵字第0990024353號移送書移送審理
，本院裁定如下：
    主  文
潘瑋婷不罰。
    理  由
一、移送意旨略以：被移送人潘瑋婷，係位於新竹市○區○○路
    二段253 號「艾妮美容生活館」之員工，其意圖得利，涉嫌
    以每次性交易全套新臺幣3,200 元之代價，與不特定客人從
    事性交易。案經新竹市警察局第一分局北門派出所員警鍾昇
    明於民國99年11月2 日晚上8 時55分許，喬裝嫖客進入上址
    艾妮美容生活館內消費，被移送人正欲實施性服務之際，當
    場經員警出示警察證件，臨檢查獲，因認被移送人潘瑋婷涉
    嫌違反社會秩序維護法第80條第1 項第1 款（移送書誤載為
    同條項第2 款）妨害善良風俗之行為等語。
二、按法院受理違反社會秩序維護法案件，除社會秩序維護法有
    規定外，準用刑事訴訟法之規定，社會秩序維護法第92條定
    有明文。復按犯罪事實應依證據認定之，無證據不得認定犯
    罪事實，刑事訴訟法第154 條第2 項定有明文。又按社會秩
    序維護法第2 條明定「處罰法定主義」，揆諸社會秩序維護
    法第80條第1 項第1 款之規定，係處罰「意圖得利與人姦、
    宿者」，並非處罰所有之色情交易行為，故縱有色情交易之
    事實，然如未該當社會秩序維護法第80條第1 項第1 款所定
    姦、宿之構成要件，自不得強予不當擴張解釋，認所有之色
    情交易均屬社會秩序維護法第80條第1 項第1 款所規定之行
    為範疇。
三、次按社會秩序維護法第80條第1 項第1 款，所謂「意圖得利
    與人姦」之規定，須以行為人已與他人進行姦淫行為為構成
    要件，若尚未進行姦淫行為，則與該條之構成要件不符。又
    按兩性生殖器接合構成姦淫既遂一節，係以兩性生殖器官已
    否接合為準，不以滿足性慾為必要，申言之，即男性陰莖一
    部已插入女陰，縱未全部插入或未射精，亦應成立姦淫既遂
    ，否則雙方生殖器官僅接觸而未插入，即未達於接合程度，
    應為未遂犯，最高法院62年台上字第2090號判例可資參照。
    是故，社會秩序維護法第80條第1 項第1 款所稱之意圖得利
    而與人「姦」之姦淫行為，應係指男女「生殖器之接合」，
    雖刑法第10條於88年增列第5 項關於「性交」之定義，其立
    法理由係為配合刑法第16章所列各罪中有關「姦淫」行為修
    正為「性交」，其定義之性交，已包含「以性器進入他人之
    口腔」等刺激生殖器，以滿足性慾之行為，然社會秩序維護
    法上開法律條文既未隨同刑法修正為「意圖得利而與人性交
    」，依前開「處罰法定主義」之原則，自不得擴張解釋上揭
    條文所定之「姦」包括其他非「生殖器之接合」之行為在內
    。
四、經查，本件移送意旨認定被移送人涉有違反社會秩序維護法
    第80條第1 項第1 款之行為，係以被移送人於警詢中自白其
    要與客人從事全套性交易之供述、新竹市警察局第一分局違
    反社會秩序維護法報告單及喬裝嫖客之員警鍾昇明製作之偵
    查報告等為其依據，惟綜觀全案卷證資料，僅足以證明被移
    送人「正要」為喬裝嫖客之員警實施「全套」性服務行為，
    尚不足構成使「生殖器接合」之姦淫既遂行為，是揆諸上開
    說明，本件行為尚非社會秩序維護法第80條第1 項第1 款所
    規範之意圖得利而與人「姦」，自不得加以處罰。此外，復
    無其他積極證據可證被移送人另有違反社會秩序維護法第80
    條第1 項第1 款之情事，自無從加以處罰，自應為被移送人
    不罰之裁定。至移送書違反法條欄記載被移送人係違反社會
    秩序維護法第80條第1 項2 款之規定，乃屬誤載，有本院公
    務電話紀錄1 份在卷可查，附此敘明。
五、附論：
    提供性服務以收取對價，屬於一種職業，為憲法第十五條職
    業自由之保障範疇。【蓋憲法第十五條職業自由所稱之職業
    ，原則上只要是人民用以謀生的經濟活動即足當之，毋庸沾
    染太多道德或價值判斷的色彩，至於該職業應否管制或如何
    管制始為正當，則是後續的問題。有論者主張，立法者對該
    活動合法與否的評價，是憲法上職業概念的內在界線，但這
    樣的論點會造成以法律規定來界定憲法上權利界線的矛盾，
    難謂妥當。又有些論者可能進一步質疑，如果非法的活動也
    能算是職業，豈非認走私、洗錢、販毒，甚至殺手都可以成
    為職業？平心而論，上述犯罪行為仍不失為少數人用以謀生
    的經濟活動，但即使承認其屬職業，鑑於這些行為高度的法
    益侵害性，自仍得輕易正當化國家對其全面禁止的合憲性，
    實在沒有必要為了這些極端事例，刻意預先限縮憲法上職業
    自由的職業概念。此外，就實定法的層面觀之，我國多年來
    一直存在特許的娼妓業，例如民國六、七十年軍中營區設有
    軍中樂園，部分縣市迄今仍存在領有執照的公娼，不論上述
    管制政策良窳與否，公娼既然是現行法制向來承認的職業，
    則更無認為性交易有本質上不能算是職業的理由。（司法院
    釋字第666 號解釋許宗力大法官協同意見書參照。）】又社
    會秩序維護法第80條第1 項第1 款就意圖得利與人姦、宿者
    ，處3 日以下拘留或新臺幣3 萬元以下罰鍰之規定，與憲法
    第7 條之平等原則有違，應自本解釋公布之日起至遲於2 年
    屆滿時，失其效力，業經司法院大法官會議釋字第666 號解
    釋在案。上開處罰規定既經司法院大法官會議認定違憲，效
    力自解釋公布之日起2 年屆滿時失其效力，雖然自本號解釋
    公布後迄2 年屆滿或修法前，本規定仍具有法律效力，故若
    有行為人因違反本規定，其行為仍屬不法；然審酌處罰規定
    依據既經司法院大法官會議解釋宣告違反平等原則而違憲，
    若審判機關仍據此違反憲法基本權即平等權之法律規定，科
    處被移送人處罰，其情顯有不公而有憫恕之處。為此，本院
    認為，若有行為人因違反此規定而遭移送審理時，似非不可
    論以同法第29條，免除其處罰，附此補充敘明之。
六、依社會秩序維護法第45條第2項，裁定如主文。
中    華    民    國    99    年    12    月    29    日
                    新竹簡易庭  法  官        邱忠義
以上正本證明與原本無異。
如不服本裁定，得於裁定書送達之翌日起5 日內，以書狀敘述理
由，向本庭提起抗告。
中    華    民    國    99    年    12    月    29    日
                                書記官        王思穎

司法院資訊處製作；財團法人民間司法改革基金會備份。
